【裁判字號】    92,聲再,46
【裁判日期】    920327
【裁判案由】    懲治叛亂條例
【裁判全文】
臺灣高等法院臺南分院刑事裁定              九十二年度聲再字第四六號      Ｇ
      再審聲請人
      即受判決人  甲 ○ ○
右列聲請人因叛亂案件，對於臺灣警備總司令部六十五年度諫判字第四十八號，中華
民國六十五年六月二十二日確定判決，聲請再審，本院裁定如左：
      主      文
再審之聲請駁回。
      理      由
一、聲請意旨略稱：
（一）司法院大法官會議釋字第五五六號解釋業已變更釋字第六十八號解釋，認為犯
      罪行為是否仍在繼續中，以其有無持續參加組織活動或保持聯絡為斷，而此項
      犯罪行為依法應由代表國家訴追犯行之檢察官負舉證責任。
（二）彭明敏曾任台獨聯盟主席並參加諸多相關叛亂組織，為政府通緝在案，既未自
      首亦未聲明脫離叛亂組織，在海外流亡廿一年後，臺灣高等法院檢察署已時效
      早已完成，處分不起訴，其所持之理由，顯然認為彭氏業已具備司法院大法官
      會議釋字第六十八號解釋所為之「其他事由」，足以證明業已脫離叛亂組織。
（三）聲請人在非法手段下，被迫承認民國三十九年於大陸初中二年級時加入匪黨而
      判罪，但六十五年五月十日臺灣警備總司令部六十五年度諫判字第四十八號判
      決理由三中載有：「‧‧‧惟念被告甲○○等參加匪黨均在民國三十八年以前
      ，均屬年幼無知，且來台服務教育界二十餘年，亦未發現有為匪活動之情形‧
      ‧‧」故聲請人與彭明敏相同，亦已具備司法院大法官會議釋字第六十八號解
      釋所謂之「其他事由」，是已證明聲請人業已脫離叛亂組織，故不論就司法院
      大法官會議釋字第六十八號抑或釋字第五五六號解釋，聲請人均不應判罪，爰
      依法提起聲請在審等語云云。
二、按戒嚴時期戒嚴地域內，經軍事審判機關審判之非現役軍人刑事案件，於解嚴後
    ，如刑事裁判已確定者，不得向該管法院上訴或抗告，但有再審或非常上訴原因
    者，得依法聲請再審或非常上訴；解嚴後對國家安全法第九條第二款之刑事確定
    裁判，聲請再審或非常上訴者，依刑事訴訟法規定辦理，國家安全法第九條第二
    款及國家安全法施行細則第四十五條第一項分別定有明文。又刑事訴訟法第四百
    二十六條第一項規定，聲請再審應由判決之原審法院管轄。所謂「原審法院」，
    係指原審級法院而言，非指為判決原法院。再者刑事訴訟法第四條但書第一款規
    定，內亂罪案件，第一審管轄權屬高等法院。所謂內亂罪，係指刑法內亂罪章暨
    其特別法所定各罪而言。而八十年五月廿四日廢止前懲治叛亂條例第五條所定「
    參加叛亂組織罪」，係刑法內亂罪特別規定，第一審管轄權屬高等法院，經軍事
    審判機關判決確定，無論該判決確定軍事審判為初審或覆判，於解嚴後，其再審
    管轄法院為受判決人犯罪地、住所、居所或所在地高等法院或其分院。本件聲請
    人住居所及所在地，均在本院轄區，故本院就本件再審案件有管轄權，合先敘明
    。
三、又再審之聲請經法院認為無再審理由駁回者，不得更以同一原因聲請再審，刑事
    訴訟法第四百三十四條第二項定有明文。本件聲請人以原確定判決理由三：「惟
    念聲請人來台以後，服務教育界二十餘年，未發現有為匪活動情形。」作為新證
    據之依據，惟查此係原確定判決審酌減輕聲請人刑度依據，與犯罪之成立無涉，
    且上開情事於判決當時業已發現，並經調查斟酌，當非屬新證據，亦與司法院大
    法官釋字第六十八號解釋意旨無關。末以再審聲請人前已依此同一理由聲請再審
    ，迭經本院九十年九月十四日、九十一年六月十八日分別以九十年度聲再字第一
    五六號、九十一年度聲再字第二號刑事裁定駁回再審之聲請，且七十年十月二十
    九日國防部（）覆抗度序字十九號裁定駁回聲請人聲請再審，其抗告意旨與歷
    次聲請意旨均為相同，聲請人徒以同一理由聲請再審，並未表明其他新事實及新
    證據，並無理由。
四、查再審係就確定判決事實錯誤而設之救濟方法，與非常上訴旨在糾正法律上之錯
    誤不同。故如確定判決違背法令，雖可依非常上訴之方法謀求救濟，要不能據為
    聲請再審之理由（最高法院五十六年度台抗字第四四號裁定參照）。本件再審意
    旨認彭明敏案業經時效完成，本案原確定判決亦應有相同適用，然此部分係原確
    定判決有無違背法令之問題，應循非常上訴途徑以求救濟，依前揭說明，自不得
    據為聲請再審之理由。
五、綜上所述，聲請人所據以聲請再審之理由，或曾經駁回再審之聲請，或屬原判決
    有無違背法令之問題，揆之上開說明，其再審之聲請顯無理由，此外復查本件聲
    請再審之理由核與刑事訴訟法第四百二十條第一項所定情形者無一相符，應認為
    無再審理由，爰依同法第四百三十四條第一項，裁定如主文。
六、據上論斷，應依刑事訴訟法第四百三十四條第一項裁定如主文。
中    華    民    國      九十二      年      三      月      二十七    日
                                  臺灣高等法院臺南分院刑事第四庭
                                      審判長法官  陳    義    仲
                                            法官  楊    子    莊
                                            法官  宋    明    蒼
右正本證明與原本無異。
如不服本裁定應於送達後五日內向本院提出抗告狀。
                                      法院書記官  余    素    美
中    華    民    國      九十二      年      三      月      二十八    日


司法院資訊處製作；財團法人民間司法改革基金會備份。
